【裁判字號】    89,上訴,1337
【裁判日期】    891009
【裁判案由】    強盜
【裁判全文】
臺灣高等法院臺中分院刑事判決                  八十九年度上訴字第一三三七號
    上  訴  人
    即  被  告  乙○○
    指定辯護人  本院公設辯護人  丙○○
右上訴人，因被告強盜案件，不服臺灣臺中地方法院八十九年度訴字第九八四號，中
華民國八十九年五月三十一日第一審判決（起訴案號：臺灣臺中地方法院檢察署八十
九年度偵字第四四九○號、第四五○一號），提起上訴，本院判決如左：
    主    文
原判決關於強盜部分撤銷。
乙○○攜帶兇器竊盜，因脫免逮捕，當場施以脅迫，累犯，處有期徒刑伍年貳月。
扣案之玩具手槍壹支（槍枝管制編號0000000000）、改造子彈貳顆、彈殼參顆，均沒
收。
    事    實
一、乙○○素行不佳，曾於民國（下同）八十一年間因妨害兵役條例案件，經臺灣彰
    化地方法院判決有期徒刑八月，經本院判決上訴駁回而確定，又因犯偽造文書、
    贓物、槍砲彈藥刀械管制條例、麻醉藥品管理條例、肅清煙毒條例等罪，於八十
    四年一月十八日，經臺灣臺中地方法院裁定應執行刑為五年十月，嗣二案接續執
    行，於八十八年十月二十一日執行假釋期滿執行完畢，詎不知悔改。竟意圖為自
    己不法之所有，於八十九年三月十八日十六時許，攜帶可為兇器不具殺傷力之玩
    具手槍及子彈五顆（八十八年十二月七日，乙○○持有另外一支具殺傷力之槍枝
    ，於臺中市○○路○段八之三號前被查獲犯行，經原審判決無罪，已確定），前
    往台中市○○○街一三五號第一廣場三樓二八三室普邏通訊社，向店員丁○○佯
    稱欲選購二支摩托羅拉Ｖ三六八八型行動電話，利用店員出示數支話機供乙○○
    選購之際，乘機竊得其中一支行動電話，得手後將之藏於腰際，隨即諉稱須提領
    現金支付價金，並將手上持有之另一支行動電話交回後，迅速離去，經店員查覺
    失竊一支行動電話而高喊捉賊，乙○○聞聲即逆向自手扶電梯往一樓逃逸，旋即
    在一樓為保全人員及在後追趕之店主戊○○攔獲，雖立即將竊得之行動電話交還
    店主戊○○，然於保全人員及戊○○將其帶回三樓查問時，乙○○為脫免逮捕，
    竟當場取出其所有攜帶在身未具殺傷力之上開玩具手槍一支，並以拉動滑套之方
    式，對在場參與圍捕之戊○○、蔡金達、保全人員己○○及圍觀者林宗毅等人施
    以脅迫，蔡金達為避免遭乙○○開槍，即上前攔阻，拉扯間不慎觸擊槍枝，蔡金
    達因此得知乙○○所持有係玩具槍枝，遂將槍枝撥落一旁，並由蔡金達、戊○○
    、己○○及路人等將乙○○壓倒制伏在地，並報警處理扣得乙○○所有供犯罪所
    用之玩具手槍一支及無殺傷力之改造子彈四顆（經警試射二顆）、彈殼一顆。
二、案經臺中市警察局第一分局報請臺灣臺中地方法院檢察署檢察官偵查起訴。
    理    由
一、訊據上訴人即被告（下稱被告），固坦承上開竊盜行動電話一支及持有玩具槍枝
    子彈之事實，核與被害人丁○○在警訊及偵查中、原審審理時指證之情節相符，
    並有贓物領據一紙在卷可稽，足認被告此部分之竊盜自白核與事實相符，自堪採
    信。被告雖矢口否認有何脫免逮捕而施脅迫之強盜犯行，並辯稱伊係為阻止眾人
    持續圍毆，始拔出該玩具手槍欲喝阻，並無拉動滑套之行為云云。惟查：
(一)被告於竊盜行動電話一支事發後逃跑，遭逮捕帶回竊盜地點時，為脫免證人蔡金
    達、戊○○、己○○及不詳姓名之圍觀路人之逮捕，有持其身上所攜帶之玩具手
槍一支（含改造子彈五顆），向證人蔡金達等以拉動槍枝滑套之方式，施以脅迫
    之事實，業據證人即當天參與圍捕竊賊之蔡金達於警訊時、偵查中、原審時證稱
    被告遭逮捕並帶往三樓時，再再揚言遭冤枉，當時圍觀之路人及同行者，均認為
    他搶劫，又狡辯，乙○○惱羞成怒，叫我們放開他，但圍觀者多，沒讓他走，就
    從口袋拿出一把金黃色手槍並拉槍機等情明確，核與證人己○○於警訊時證述情
    節相符。又被害人戊○○於警訊、偵查中、原審時亦供述乙○○被帶往三樓時，
    他一直想跑，我們將他壓在角落‧‧‧乙○○有說有必要這樣相逼嗎？證人即圍
    觀之路人林宗毅於偵查中證稱被告有掏出一把槍指著伊之肚子，復於原審證稱「
    我是三樓之路人，在三樓玄關處，因乙○○要逃脫，被告將槍拔出，有拉滑套，
    我站在旁邊」等語（參見偵查卷五七頁、原審卷四二頁），顯見被告經保全人員
    逮捕並帶往事發地點，行經第一廣場三樓樓梯口，遭店主、路人及同行者等多人
    圍觀、拉扯及辱，意圖脫免逮捕亟思逃脫，即隨手將攜帶在身之槍彈拔出，並
    施以拉動滑套等行為，實難認無脅迫之意。再者，被告於遭眾人圍觀之際，將外
    觀像真槍之玩具手槍拔出，辯稱並無逃脫之意圖，亦難採信。況被告苟係遭旁人
    出手毆打，欲制止眾人之圍毆行為，衡諸常情，亦應以低聲下氣等之方式為之，
    然本件被告自遭他人逮捕至拔槍示眾為止，既未曾有上述求情之舉，所辯拔槍係
    避免遭眾人繼續毆打云云，核屬卸責之詞，不足採信。
(二)被告於警訊時供稱「沒有拿出道具槍並拉槍機及擊發」、「可能是從身上掉下來
    擊發的」、「該槍枝於三月十七日十八時在第一廣場所買」云云，又於偵查中先
    後供稱「沒有持槍擊發，是他們打我又跩我，可能碰到才擊發」、「我拿手槍出
    來是想嚇他們不要再打我」、「可能因拉扯中，誤扣板機的」、「我是有拿槍出
    來，是對著地上比，且有拉槍機，但沒有機會對著人」等語（參見偵查卷四一、
    四九、五七頁背面），復於原審供稱「我有拉槍機，但係告訴他們讓我走」、「
    被打得受不了時，才拉槍枝滑套，保全人員沒打我，是戊○○他們打我」云云（
    參見原審卷十八頁、四二頁背面），已難認被告未有拉滑套槍機之情事。對照內
    政部警政署刑事警察局就扣案之槍枝子彈，係採「性能檢驗法」，僅就四顆子彈
    試射二顆，送鑑彈殼一顆經檢驗係金屬彈殼，則該彈殼一顆自堪認係已擊發後之
    彈殼，當時被告又遭多人圍住欲報警處理，此據店主戊○○於本院供明在卷，被
    告如有遭人毆打之情事，亦難認已達被告不堪忍受之程度，自堪認被告當時確有
    拉滑套之動作以達脅迫逃脫之目的，當時拉扯間且有擊發之情事，是被告於本院
    辯稱伊係同一日在第一廣場先買槍枝後再去購買行動電話，伊並無拉滑套云云，
    無非係卸責之辯，難以採信。況證人蔡金達、己○○於本院八十九年八月七日調
    查時，就被告被逮捕後如何持槍脅迫之情節，證稱甚詳在卷，核與其等先前所供
    相符，則被告既係前一日先行購買槍枝，於案發之日前往購買行動電話之際，又
    何須帶槍枝在身，足見被告於本院上開空口所辯，伊未拉滑套云云，無非臨訟畏
    罪飾卸之詞，要無足採，從而，本件事證已臻明確，被告犯行洵堪認定。
二、按刑法第三百二十一條第一項第三款之攜帶兇器竊盜罪，係以行為人攜帶兇器竊
    盜為其加重條件，此所謂兇器，其種類並無限制，凡在客觀上足對人之生命、身
    體、安全構成威脅，具有危險性之兇器均屬之，且只須行竊時攜帶此種具有危險
    性之兇器為已足，並不以攜帶之初有行兇之意圖為必要（參照最高法院七十九年
    台上字第五二五三號判例意旨）。次按刑法第三百三十條之加重強盜罪，雖有學
    者主張不包含準強盜罪，但實例採肯定見解（參見韓忠謨所著刑法各論第四二三
    頁，最高法院四十二年台上字第五二三號判例意旨）。茲查本件扣案之玩具手槍
    ，雖因槍管內具阻鐵，經鑑定後認尚不具殺傷力，有內政部警政署刑事警察局鑑
    驗通知書一紙在卷可按（參見四五０一號偵字卷五五頁），然該玩具手槍，係仿
    ＷＡＬＴＨＥＲ廠半自動手槍製造之金屬玩具手槍，該槍枝成份既為金屬製，非
    單純塑膠製之玩具槍，在客觀上足對人之生命、身體、安全構成威脅，自屬兇器
    。該槍枝又為被告行竊時所攜帶，自構成刑法第三百二十一條第一項第三款之加
    重條件。且被告於竊得物品後為脫免逮捕，而當場對證人蔡金達、戊○○、己○○等人施以脅迫，是核被告所為，係犯刑法第三百三十條第一項之攜帶兇器竊盜
    ，因脫免逮捕，而當場施以脅迫之加重強盜罪，公訴人僅認被告所犯係刑法第三
    百二十九條之準強盜罪，容有未洽，惟所訴之基本社會事實則相同，且被告係攜
    帶可供兇器用之金屬製玩具手槍行竊，亦據公訴人於起訴之事實欄記載明確，自
    為本院所得審究者，其起訴法條應予變更，附此敘明。又被告前因偽造文書、肅
    清煙毒條例、竊盜、妨害兵役等罪，經原審、臺灣彰化地方法院等各判刑確定，
    先後應執行有期徒刑八月、五年十月，並於八十八年十月二十一日假釋期滿執行
    完畢，此有台灣台中地方法院檢察署刑案資料查註紀錄表一份在卷可按，並有原
    審查閱之指揮書可憑（參見原審卷六五頁），五年以內再犯本件有期徒刑以上之
    罪，為累犯，應依刑法第四十七條規定加重其刑。原審經審理之結果，認被告罪
    證明確，予以論科，固非無見。但依被告犯案之情節，被告應係持槍脅迫並非強
    暴，檢察官亦同此認定，原審事實欄載明係脅迫，惟主文及理由卻載明係強暴，
    前後不合，已有矛盾，且原審並未於事實欄特別載明強暴之手段，其認定係強暴
    ，自有未合。又手槍及子彈係獨立之物品，並非如同槍枝與彈匣般，原審於主文
    欄將沒收之手槍及子彈一併記載，亦有未合。且檢察官起訴罪名為準強盜罪，因
    而自無攜帶兇器竊盜之載述（起訴書所載八十八年十二月初持有槍枝係另外數罪
    併罰之事實），原審認定係加重強盜罪，自應於事實欄載明攜帶兇器竊盜之內容
    ，原審仍有疏漏，仍有未合。被告提起上訴，否認上開強盜犯行，固非可取，惟
    原判決此部分既有上開可議，即屬無可維持，應由本院就該部分撤銷改判。爰審
    酌被告犯罪之動機、目的、手段、品行極為不佳，詳如前述，此有台灣台中地方
    法院檢察署刑案資料查註紀錄表一份在卷可按、所生危害及犯罪後之態度等一切
    情狀，量處如主文第二項所示之刑，以示懲儆。至扣案之玩具手槍一支（槍枝管
    制編號0000000000），改造玩具子彈四顆（經試射二顆，因而僅剩二顆，另二顆
    已為彈殼）、誤觸擊發之彈殼一顆，均為被告供犯罪所用之物，且屬被告所有，
    爰依法併予宣告沒收之。
三、檢察官移送本院併辦（即臺灣臺中地方法院檢察署八十九年度偵字第九三六九號
    ）意旨略以：被告乙○○於八十九年二月二日十八時三十分許，在臺中市國校巷
    一之五號竊盜賴淑華皮包一個（內有行動電話一支、身分證、信用卡等物），因
    認被告涉有竊盜罪嫌云云，固據被告乙○○所是認，核與被害人賴淑華指稱之情
    節相符。惟按竊盜罪與準強盜罪、強盜罪之構成要件均不相同，依司法院大法官
    會議第一百五十二號解釋意旨，難認係同一罪名之犯罪，自無從構成裁判上一罪
    之連續犯關係（參照最高法院八十八年台上字第三六八四號、四七九號判決意旨
    ），是該竊盜犯行既未經起訴，與上開有罪之加重強盜罪間，又難認有連續犯關
    係，自應檢還檢察官自行依法處理。且該案檢察官就被告所涉八十九年二月七日
    、二月二十二日，在臺中市○○路○段一三五之一號三樓亞米哥ＭＴＶ店內，分
    別對彭午貞、李易宗，恐嚇取財之犯行已提起公訴（警方以強盜罪移送），該部
    分亦不生併辦問題，均附此載明。
據上論斷，應依刑事訴訟法第三百六十九條第一項前段、第三百六十四條、第二百九
十九條第一項前段、第三百條，刑法第三百三十條第一項、第四十七條、第三十八條
第一項第二款，判決如主文。
本案經檢察官甲○○到庭執行職務
中      華      民      國    八十九     年      十       月     九     日
                                  臺灣高等法院臺中分院刑事第二庭
                                        審判長法  官  羅  禮  政
                                              法  官  姚  勳  昌
                                              法  官  蔡  聰  明
右正本證明與原本無異。
如不服本判決應於收受送達後十日內向本院提出上訴書狀，其未述上訴之理由者並
得於提起上訴後十日內向本院補提理由書（均須按他造當事人之人數附繕本）。
                    書記官    瑞  芳
中      華      民      國    八十九     年      十       月     十一   日
刑法第三百三十條：
犯強盜罪而有第三百二十一條第一項各款情形之一者，處五年以上十二年以下有期徒
刑。
前項之未遂犯罰之。                                                      Ｉ


司法院資訊處製作；財團法人民間司法改革基金會備份。
